臺灣高雄地方法院刑事判決　　　　　　　100年度訴字第579號
公　訴　人　臺灣高雄地方法院檢察署檢察官
被　　　告　廖明秋
指定辯護人　本院公設辯護人　黃秋葉
上列被告因偽造有價證券等案件，經檢察官提起公訴（99年度偵
緝字第2686號），本院判決如下:
    主  文
廖明秋犯偽造有價證券罪，處有期徒刑貳年。緩刑伍年。偽造如
附表所示本票壹張沒收。
    事  實
一、廖明秋於民國83年4 月28日，因蘇益誠委託其向第三者借貸
    新臺幣（下同）20萬元，而取得空白之抵押權設定契約書、
    切結書及個人印章以供上開債權之擔保。詎廖明秋竟意圖供
    行使之用而偽造有價證券之犯意，於同年10月間某日，於不
    詳地點冒用蘇益誠名義開立面額為45萬元、發票日83年10月
    22日、發票人蘇益誠、本票號碼CH213559本票1 張（即附表
    所示），偽造蘇益誠署名1 枚及印文2 枚於附表所示本票之
    發票人及金額欄處完成發票行為，且在抵押權設定契約書之
    「聲請登記以外之約定事項」及義務人欄偽造蘇益誠之印文
    2 枚，廖明秋即持上開本票交付林惠美，供作擔保之用，而
    據以行使；另於83年10月20日持該契約書向高雄市政府地政
    處三民地政事務所申辦，使不知情之該地政事務所承辦人員
    將此不實之事項，於83年10月21日登載於83三證字第016166
    號他項權利證明書，從而將蘇益誠所有之高雄市○○區○○
    段地號：0000 -0000號、應有部分10000 之50權利範圍土地
    ，及其上建物（門牌號碼號：高雄市○○區○○路188 號三
    樓之4 ，建號：00000-000 號建物），設定抵押權予不知情
    之林惠美，致林惠美陷於錯誤，交付借款54萬元，均足以生
    損害於蘇益誠、林惠美及地政機關對於土地管理之正確性（
    有關行使偽造私文書、明知使公務員登載不實公文書及詐欺
    取財罪部分不另為免訴之諭知，詳如後述）。
二、案經蘇益誠、林惠美訴由臺灣高雄地方法院檢察官偵查起訴
    。
    理  由
壹、證據能力部分：
    按被告以外之人於審判外之陳述，雖不符刑事訴訟法第159
    條之1 至之4 之規定，然經當事人於審判程序同意作為證據
    ，法院審酌該言詞陳述或書面陳述作成時之情況，認為適當
    者，亦得為證據，刑事訴訟法第159 條之5 第1 項定有明文
    。本判決後開引用證據具有傳聞證據性質者，已經檢察官、
    被告廖明秋（下稱被告）及辯護人於準備程序期日同意為證
    據使用，是其縱無刑事訴訟法第159 條之1 至第159 條之4
    或其他傳聞法則例外之情形，亦經本院審酌該證據作成之情
    況，既無違法取得情事，復無證明力明顯過低等情形，以得
    供做法院判斷事實之依據為適當，認為均有證據能力，得為
    證據。
貳、有罪部分：
一、前揭犯罪事實，業據被告於本院準備程序及審理時自白不諱
    ，核與證人即告訴人蘇益誠、林惠美於偵查中之指述相符，
    並有本票影本1 張、切結書影本1 份、抵押權設定契約書影
    本1 份、他項權利證明書影本1 份、高雄市政府地政局三民
    地政事務所100 年4 月20日高市地民價字第1000003520號函
    暨附件83年10月20日三專字第22959 號抵押權設定登記文件
    影本1 份在卷可憑，足認被告之自白與事實相符，堪予採為
    本案論罪科刑之依據。被告上開偽造有價證券犯行，堪以認
    定，應依法論科。
二、按行為後法律有變更者，適用行為時之法律，但行為後之法
    律有利於行為人者，適用最有利於行為人之法律，修正後刑
    法第2 條第1 項定有明文。再按本次法律變更，比較時應就
    罪刑有關之共犯、未遂犯、想像競合犯、牽連犯、連續犯、
    結合犯，以及累犯加重、自首減輕暨其他法定加減原因（如
    身分加減）與加減例等一切情形，綜其全部罪刑之結果而為
    比較（最高法院95年5 月23日95年度第8 次刑庭會議決議參
    照）。查本件被告行為後，有關論罪科刑所適用之刑法業於
    94年2 月2 日修正公布，95年7 月1 日起施行，而有下列變
    更，茲分述如下：
(一)、罰金刑部分：刑法第33條關於罰金數額之規定，由銀元1 元
    以上，修正為新臺幣1,000 元以上，以百元計算。其修正結
    果，上開罪法定刑之罰金刑最高額部分數額雖與修正前相同
    ，惟最低額部分則均已提高為新臺幣1,000 元，經比較新、
    舊法之結果，應以被告行為時之舊法對其較為有利。
(二)、牽連犯部份：被告行為後，刑法第55條後段之牽連犯規定業
    經刪除，是於新法修正施行後，被告本案所為犯行，即須分
    論併罰。經比較新舊法之規定，修正後之規定對於被告較為
    不利，是仍應適用行為時且較有利於被告之修正前刑法第55
    條後段牽連犯之規定。
(三)、修正前刑法第80條第1 項關於追訴權時效，修正後刑法第80
    條第1 項所定時效期間較長，追訴時效期間之長、短，關係
    是否行為人受到刑事追訴或處罰，而追訴權時效完成者，應
    依刑事訴訟法第302 條第2 款規定諭知免訴，經比較結果，
    自以修正前之刑法有利於被告。則關於追訴權時效之停止進
    行，及其期間、計算，亦應一體適用修正前刑法第83條之規
    定。
(四)、綜上整體比較結果，關於上開刑法條文之修正，以修正前之
    規定有利於被告，應整體適用舊法之規定。
三、核被告所為，係犯刑法第201 條第1 項之偽造有價證券罪。
    被告偽造附表所示署名及印文之行為，係偽造有價證券行為
    之階段行為，其偽造有價證券後持之行使，其行使之低度行
    為，應為偽造之高度行為所吸收，不另論罪。按刑法偽造有
    價證券罪之法定最低度刑為3 年以上有期徒刑，處罰甚重，
    本件被告因經濟周轉困難，一時失慮而為上開犯行，雖本票
    原具流通之性質，然被告偽造面額45萬元本票1 張僅供擔保
    之用，與一般偽造有價證券者，藉偽造有價證券流通市面而
    賺取暴利亦有所不同，考量被告主觀惡性及犯罪情狀，在客
    觀上顯足以引起一般之同情，若就上揭偽造有價證券罪犯行
    宣告處以法定最低度刑有期徒刑3 年，猶嫌過苛，情輕法重
    ，依刑法第59條之規定酌減其刑。另審酌被告因急需用款，
    為順利取得資金，偽造如附表所示之本票以供擔保，而觸犯
    偽造有價證券刑章，事後未與告訴人蘇益誠、林惠美達成和
    解，行為實有可議；惟念被告事後已坦認犯行，犯後態度尚
    可，參以本件被告偽造本票之數量1 張，金額45萬元係供擔
    保之用，對金融秩序危害亦屬有限等一切情狀，量處如主文
    所示之刑，以資懲儆。又按犯罪在前開修正刑法施行前，而
    於施行後裁判，則其緩刑之宣告，應適用修正後第74條之規
    定（最高法院95年5 月23日95年度第8 次刑庭會議決議參照
    ），被告前未曾因案受有期徒刑以上刑之宣告，有臺灣高等
    法院被告前案紀錄表在卷足稽，被告一時思慮欠週，致罹刑
    章，目前重度肢障且罹患高血壓、糖尿病、焦慮症、慢性便
    秘等疾病，有中華民國身心障礙手冊及診斷證明書在卷足稽
    ，諒經此判決後，除當知所警惕，要亦無再犯之虞，前開宣
    告之刑以暫不執行為適當，爰併諭知緩刑5 年，以啟自新。
四、又偽造如附表所示之本票，係屬偽造，不問屬於犯人與否，
    應依刑法第205 條之規定沒收之（因已沒收此部分偽造之有
    價證券，故其上發票人及金額欄上，偽造之「蘇益誠」之署
    名及印文部分，即不再贅予沒收）。至於抵押權設定契約書
    之「聲請登記以外之約定事項」及義務人欄偽造之蘇益誠印
    文2 枚，因該部分被告犯行因時效消滅，由本院不另為免訴
    諭知（詳後述），自與被告本件犯罪無關連性，亦不另宣告
    沒收，附此敘明。
參、不另為免訴之諭知：
一、公訴意旨又以：被告廖明秋於83年4 月28日，因蘇益誠委託
    其向第三者借貸20萬元，而取得空白之抵押權設定契約書、
    切結書及個人印章以供上開債權之擔保。詎廖明秋竟基於行
    使偽造私文書之犯意，於同年10月間某日，於不詳地點，除
    偽造附表所示本票外，另於抵押權設定契約書「聲請登記以
    外之約定事項」及義務人欄偽造蘇益誠之印文2 枚，持之向
    不知情之林惠美借得54萬元；另持該契約書向高雄市政府地
    政處三民地政事務所申辦，使不知情之該地政事務所承辦人
    員將此不實之事項，於83年10月21日登載於83三證字第0161
    66號他項權利證明書，從而將蘇益誠所有之高雄市○○區○
    ○段地號：0000 -0000號、應有部分10000 之50權利範圍土
    地，及其上建物（門牌號碼號：高雄市○○區○○路188 號
    三樓之4 ，建號：00000-000 號建物），設定抵押權予不知
    情之林惠美。均足以生損害於蘇益誠、林惠美及地政機關對
    於土地管理之正確性。因認被告另涉犯刑法第216 條行使偽
    造私文書、同法第214 條明知使公務員登載不實公文書及同
    法第339 條第1 項詐欺取財罪嫌。
二、查本件被告83年10月22日行為終了日時之刑法第210 條、第
    216 條之偽造私文書及第214 條之明知使公務員登載不實公
    文書、第339 條第1 項之詐欺取財等罪嫌，其法定最重本刑
    均為5 年以下有期徒刑，是依修正前刑法第80條第1 項第2
    款規定，其追訴權時效期間為10年，惟其追訴權時效如依法
    律之規定，偵查、起訴或審判之程序，不能開始或繼續時，
    停止其進行，其時效之停止，自停止原因消滅之日起與停止
    前已經過之期間，一併計算，停止原因繼續存在之期間，如
    達於上開10年追訴權時效期間四分之一（即2 年6 月）時，
    其停止原因視為消滅，刑法第80條第1 項第2 款、第83條分
    別定有明文，又前開停止時效進行之事由，包括因被告通緝
    致審判程序不能開始或繼續之情形，亦經司法院29年院字第
    1963號著有解釋。
三、經查：被告前於83年10月22日行為終了日涉犯刑法第210 條
    、第216 條之偽造私文書及第214 條之明知使公務員登載不
    實公文書、第339 條第1 項之詐欺取財等罪均為5 年以下有
    期徒刑，嗣因被告逃匿，由臺灣高雄地方法院檢察署通緝在
    案，以致偵查程序不能開始、繼續，其追訴權時效期間，依
    修正前刑法第80條第1 項第2 款為10年；但因被告逃匿，經
    臺灣高雄地方法院檢察署通緝，致偵查程序不能進行，應一
    併計算該項追訴期間4 分之1 ，合計為12年6 月。而本件被
    告犯罪行為終了日為83年10月22日，開始實施偵查日為84年
    5 月1 日（見84年度偵字第9011號偵查卷之臺灣高雄地方法
    院檢察署收案戳章），嗣被告逃匿，由臺灣高雄地方法院檢
    察署於84年6 月30日發佈通緝（見臺灣高雄地方法院檢察署
    84年6 月30日雄檢順來緝字第1739號通緝書，見偵二卷第3
    頁），致偵查程序無法進行，依大法官釋字第138 號解釋意
    旨，此時追訴權時效即無不行使之情形，自不生時效進行問
    題，亦應予加計，即犯罪行為終了日（83年10月22日）+ 追
    訴權期間（12年6 月）+ 實施偵查日至通緝發佈日（2 月）
    ，是本件追訴權時效期間應至96年6 月22日完成，依上開規
    定，就此部分之犯行，即應諭知免訴之判決，然該部分如成
    立犯罪，因與本案論罪科刑部分仍有牽連犯之裁判上一罪關
    係（公訴意旨認係想像競合犯一罪關係恐有誤會），爰不另
    為免訴之諭知。
據上論斷，應依刑事訴訟法第299 條第1 項前段，刑法第2 條第
1 項、刑法修正前第55條後段、刑法第201 條第1 項、第59條、
第205 條、第74條第1 項第1 款，刑法施行法第1 條之1 ，判決
如主文。
本案經檢察官周天畏到庭執行職務
中    華    民    國   100    年    7     月    14    日
            刑事第十九庭  審判長法  官  陳志銘
                                法  官  黃宣撫
                                法  官  吳芝瑛
以上正本證明與原本無異。
如不服本判決應於收受送達後10日內向本院提出上訴書狀，並應
敘述具體理由；如未敘述上訴理由者，應於上訴期間屆滿後20日
內向本院補提理由書（均須按他造當事人之人數附繕本）「切勿
逕送上級法院」。
中    華    民    國   100    年    7     月    14    日
                                書記官  王楨珍
附表：
┌──┬───┬─────┬──────┬─────┬─────────┐
│編號│發票人│票      號│票載發票日  │  金  額  │   應沒收之物     │
│    │      │          │            │（新臺幣）│                  │
├──┼───┼─────┼──────┼─────┼─────────┤ 
│    │蘇益誠│CH213559  │83年10月22日│  45萬元  │本票1 張（發票人為│
│    │      │          │            │          │「蘇益誠」印文2 枚│
│    │      │          │            │          │及署名1 枚不再贅予│
│    │      │          │            │          │沒收）            │
└──┴───┴─────┴──────┴─────┴─────────┘
附錄本判決論罪科刑法條：
刑法第201條
意圖供行使之用，而偽造、變造公債票、公司股票或其他有價證
券者，處3 年以上10年以下有期徒刑，得併科3 千元以下罰金。
行使偽造、變造之公債票、公司股票或其他有價證券，或意圖供
行使之用，而收集或交付於人者，處1 年以上7 年以下有期徒刑
，得併科3千元以下罰金。